---
title: "Семинар 4"
author: "Алла Тамбовцева"
output: html_document
---

### Часть 1

1. Загрузите таблицу с расширением `Titanic.csv` по ссылке и сохраните ее как `df`. Посмотрите на нее. Сколько в таблице наблюдений (строк), переменных (столбцов)? Все ли переменные имеют корректный тип? Удалите из таблицы пропущенные значения и сохраните изменения в `df`.

```{r}
df <- read.csv("http://math-info.hse.ru/f/2018-19/comm-math/Titanic.csv")
```

```{r}
str(df) # все корректно
```

```{r}
df <- na.omit(df)
```

2. Используя функции `dplyr`, оставьте в базе данных все столбцы, кроме `Ticket` и `Cabin`.

```{r,message=FALSE,comment=FALSE}
library(dplyr)

df <- df %>% dplyr::select(-c(Ticket, Cabin))
```

3. Переименуйте столбцы в таблице так, чтобы все названия были записаны с маленькой буквы (`dplyr` не требуется).

```{r}
colnames(df) <- tolower(colnames(df))
colnames(df) # изменилось!
```

4. Добавьте в таблицу столбец `age_sq`, в котором сохранены значения возраста в квадрате. Добавьте столбец `female`, состоящий из 0 и 1, где 1 соответствует пассажирам женского пола (функция `ifelse()`).

```{r}
df <- df %>% mutate(age_sq = age ** 2, female = ifelse(sex == 'female', 1, 0))
```

5. Агрегируйте данные по классам (`pclass`) и посчитайте число пассажиров женского и мужского пола среди пассажиров каждого класса. Посчитайте процент пассажиров женского и мужского пола среди пассажиров каждого класса. (*Подсказка:* сочетайте  `group_by()` и `summarise()`).

```{r}
df %>% group_by(pclass) %>% summarise(n_female = sum(female), 
                                      n_male = length(female) - sum(female))
```

```{r}

```

```{r}
df %>% group_by(pclass) %>% summarise(n_female = sum(female) / length(female) * 100,
                                      n_male = 100 - n_female)
```

6. Посчитайте число пассажиров, в обращении которых используется слово `Mr.`.

```{r, eval=FALSE}
install.packages("stringr")
```

```{r,message=FALSE,comment=FALSE}
library(stringr)
```

```{r}
sum(str_detect(df$name, "Mr."))
```

### Часть 2

1. Установите библиотеку `ggplot2()` и обратитесь к ней через `library()`.

```{r,eval=FALSE}
install.packages("ggplot2")
```

```{r,message=FALSE,comment=FALSE}
library(ggplot2)
```

2. Постройте гистограмму для значений переменной age для пассажиров 1) первого класса; 2) третьего класса.

```{r}
# пример для 1 класса

df %>% filter(pclass == 1) %>% ggplot(aes(x = age)) + geom_histogram()
```

```{r}
# binwidth - ширина столбца в гистограмме
# ggtitle - заголовок графика

df %>% filter(pclass == 1) %>% ggplot(aes(x = age)) + geom_histogram(binwidth = 5) + ggtitle("1st class")
```

```{r}
# fill - цвет заливки графика
# color - цвет границ графика
# theme_bw - общая тема графика, здесь черно-белая

df %>% filter(pclass == 1) %>% ggplot(aes(x = age)) + 
  geom_histogram(binwidth = 5, fill = 'thistle', color = 'darkviolet') + 
  ggtitle("1st class") +
  theme_bw()
```

```{r}
# 3 класс
# наведите красоту графику самостоятельно :)
df %>% filter(pclass == 3) %>% ggplot(aes(x = age)) + geom_histogram()
```

3. Постройте сглаженные графики плотности распределения переменной `age` (`geom_density()`) по группам в зависимости от пола пассажиров. Графики для пассажиров женского и мужского пола должны быть в разных «окошках» (фасетках).

```{r}
df %>% ggplot(aes(x = age)) + geom_density(fill = "hotpink") + facet_grid(~sex)
```

