Семинар 1. Переменные и векторы.
================
*Алла Тамбовцева*

*12 сентября 2018 г*

**Задача 1.**

Дан вектор `g`, в котором хранятся следующие значения:

1, 0, 2, 3, 6, 8, 12, 15, 0, NA, NA, 9, 4, 16, 2, 0

Выведите на экран:

-   первый элемент вектора
-   последний элемент вектора
-   элементы вектора с третьего по пятый включительно
-   элементы вектора, которые равны 2
-   элементы вектора, которые больше 4
-   элементы вектора, которые кратны 3 (делятся на 3 без остатка)
-   элементы вектора, которые больше 4 и кратны 3
-   элементы вектора, которые или меньше 1, или больше 5
-   индексы элементов, которые равны 0
-   индексы элементов, которые не меньше 2 и не больше 8

**Решение:**

```{r}
# создаем вектор
g <- c(1, 0, 2, 3, 6, 8, 12, 15, 0, NA, NA, 9, 4, 16, 2, 0) 
```

```{r}
g[1] # первый элемент
```

```{r}
g[length(g)] # последний элемент
```

```{r}
g[3:5] # с третьего по пятый
```

```{r}
g[g == 2] # равны 2
```

```{r}
g[g > 4] # больше 4
```

```{r}
g[g %% 3 == 0] # кратны 3 - делятся на 3 без остатка
```

```{r}
g[g > 4 & g %% 3 == 0] # более 4 и кратны 3
```

```{r}
g[g < 1 | g > 5] # или меньше 1, или более 5
```

```{r}
which(g == 0) # индексы элементов, равных 0 (порядковые номера в g)
```

```{r}
which(g >= 2 & g <= 8) # индексы элементов, 2<=g<=8
```

*Примечание:* во всех случаях получается, что появляются NA. Пропущенные значения (NA - Not Applicable) в R удовлетворяют любому условию. Поэтому при работе с данными от них лучше избавляться заранее. 

**Задача 2.**

Напишите код, который заменяет последний элемент вектора на пропущенное значение (NA). Ваш код должен работать для любого вектора (любой длины).

```{r}
# для g
g[length(g)] <- NA # NA без кавычек!
```


**Задача 3.**

Напишите код, который выводит на экран индексы пропущенных значений в векторе.

```{r}
which(is.na(g))
```

Почему так? Функция `is.na()` возвращает вектор из True и False, где True соответствует пропущенным значениям:

```{r}
is.na(g)
```

А `which()` возвращает индексы элементов, которые равны True. 

**Задача 4.**

Напишите код, который считает, сколько пропущенных значений в векторе.

```{r}
length(which(is.na(g)))
```

Альтернатива:

```{r}
# True и False эквивалентны 1 и 0
# поэтому можем просто посчитать сумму - что даст число 1
sum(is.na(g)) 
```

Остальные задачи обсудим в следующий раз.